臺灣高等法院民事裁定　　　　　　　　　99年度抗字第1654號
抗　告　人　廖元江
代　理　人　蔡調彰律師
上列抗告人因與相對人王貽衛、華南商業銀行股份有限公司、美
商花旗銀行城東分行、彰化商業銀行三重分行、臺灣中小企業銀
行北一區區域中心、上海商業儲蓄銀行股份有限公司間聲明異議
事件，對於中華民國99年9 月29日臺灣臺北地方法院99年度事聲
字第10098 號所為裁定提起抗告，本院裁定如下：
    主  文
抗告駁回。
抗告程序費用由抗告人負擔。
    理  由
一、抗告意旨略以：抗告人為原法院98年度司執字第18949 號執
    行事件之債務人，該執行事件債權人林慶文雖於執行程序中
    陳報將其執行債權轉讓訴外人王貽衛，惟並無陳報債權轉讓
    書面及債權轉讓之時間、金額及事實原因，且未依強制執行
    法第31條之1 準用民事訴訟法第254 條第1 項規定，聲請代
    當事人承當執行程序，原法院執行處亦未依同條第2 項規定
    以裁定許可王貽衛承當執行程序而為執行債權人，且林慶文
    與王貽衛間之債權轉讓涉有無效原因，業經臺灣板橋地方法
    院檢察署檢察官偵辦，抗告人對林慶文所經營之致和新興業
    股份有限公司並有債權新臺幣（下同）1,200 萬元，又林慶
    文之執行債權業經另案扣押，原法院執行處於99年7 月27日
    製作之分配表，本不應列王貽衛為執行債權人，更不應將林
    慶文已扣押之債權列入分配，乃抗告人為此向原法院執行處
    司法事務官聲明異議，竟遭駁回，抗告人異議，仍遭原法院
    裁定駁回，爰提起抗告，請廢棄原裁定，將原法院執行處99
    年7 月27日分配表所列之王貽衛債權剔除。
二、按「訴訟繫屬中為訴訟標的之法律關係，雖移轉於第三人，
    於訴訟無影響。但第三人如經兩造同意，得聲請代當事人承
    當訴訟。前項但書情形，僅他造不同意者，移轉之當事人或
    第三人得聲請法院以裁定許第三人承當訴訟」，民事訴訟法
    第254 條第1 項、第2 項固定有明文。惟此項規定旨在維持
    訴訟，避免程序進行所生訴訟法上之效力，受訴訟標的法律
    關係更迭之影響，以保護當事人之利益。強制執行程序乃債
    權人請求法院以強制力實現其執行名義所載之權利，依強制
    執行法第4 條之2 規定，執行名義效力及於訴訟繫屬後之繼
    受人，凡執行名義效力所及之繼受人，皆得請求執行法院為
    其實現執行名義所載之權利，無須債務人同意，亦不須經執
    行法院裁定許可，此於強制執行程序開始前或開始後均無不
    同，是於強制執行程序開始後，受讓執行名義所載債權之繼
    受人，請求執行法院續行依其執行名義所進行之執行程序，
    執行法院本不得拒絕，亦無須得債務人同意，此與訴訟程序
    進行中為維持訴訟保護當事人利益，由原當事人繼續充任形
    式當事人，須經他造當事人同意或受訴法院裁定許可，繼受
    人始得承當訴訟而為當事人之情形，尚有不同。是強制執行
    程序性質上並無民事訴訟法第254 條規定之準用。
三、經查，原法院98年度司執字第18949 號執行事件債權人林慶
    文，於民國（下同）99年5 月24日向原法院執行處陳報其執
    行債權業已讓與相對人王貽衛，同時敘明由王貽衛承受執行
    債權人地位，並提出與所述相符之債權讓與通知存證信函及
    送達回執附卷為證，相對人王貽衛亦於同年月26日向原法院
    執行處陳報受讓同一執行債權及表明承受原債權人之執行程
    序，此均經本院調取上開執行卷宗核閱明確。依首揭說明，
    相對人王貽衛於99年5 月24日即已繼受執行債權人之地位。
    雖相對人林慶文與王貽衛於陳報債權讓與時，未一併提出債
    權轉讓書面，亦未敘明債權轉讓之時間及事實原因，惟債權
    讓與契約為準物權契約，只須讓與人與受讓人意思表示一致
    ，即生讓與之效力。而林慶文既將該債權讓與之事實，以存
    證信函通知抗告人，該存證信函並敘明轉讓範圍為債權之全
    部，依民法第297 條第1 項前段規定，已對債務人即本件抗
    告人發生效力，並不因渠等未向原法院執行處提出書面轉讓
    契約或未敘明債權讓與時間及事實原因而受影響。至於林慶
    文與王貽衛間之債權轉讓是否涉有無效原因，屬於實體爭執
    ，尚非執行法院所得審究。而林慶文所經營之致和新興業股
    份有限公司是否積欠抗告人債務，亦屬該公司與抗告人間之
    法律關係，與本件執行程序並無干連。又原法院另件99年度
    司執助字第3547號、99年度司執助字第3548號執行事件，固
    均於99年7 月12日以北院木99司執助正字第3547號、北院木
    99司執助正字第3548號執行命令，通知原法院扣押林慶文之
    執行債權，惟扣押命令以送達第三人為生效之時點，此觀強
    制執行法第118 條第2 項前段規定自明。上開扣押命令既於
    林慶文與王貽衛陳報債權讓與之後，始送達原法院，則林慶
    文將債權讓與王貽衛時，上開扣押命令並未生效，渠等債權
    之讓與自不受該扣押命令之限制。原法院因而於99年7 月23
    日函復上開執行事件告知林慶文已非執行債權人，無從辦理
    扣押等語，經核亦無違誤。綜上所述，抗告人以前詞聲明異
    議，主張王貽衛非屬本件執行債權人，原法院執行處於99年
    7 月27日製作之分配表，不應列王貽衛之為執行債權人，亦
    不應將林慶文已扣押之債權列入分配云云，均非有據。原法
    院執行處司法事務官因而駁回抗告人之聲明異議，抗告人提
    出異議，原法院復以裁定駁回其異議，經核均無違誤。抗告
    人仍執陳詞，指摘原裁定不當，求予廢棄改判，為無理由，
    應駁回其抗告。
四、依強制執行法第30條之1，民事訴訟法第492條第1項、第95
    條、第78條，裁定如主文。
中    華    民    國   100    年    2    月    25    日
                    民事第十九庭
                        審判長法  官     魏麗娟
                              法  官     吳麗惠
                              法  官     黃明發
正本係照原本作成。
本裁定除以適用法規顯有錯誤為理由外，不得再抗告。如提起再
抗告，應於收受後10日內委任律師為代理人向本院提出再抗告狀
。並繳納再抗告費新台幣１千元。
中    華    民    國   100    年    3     月    1     日
                              書記官     顧哲瑜